【裁判字號】    99,訴,1741
【裁判日期】    991216
【裁判案由】    營業稅
【裁判全文】
臺北高等行政法院判決
                                  99年度訴字第1741號
                                  99年12月2日辯論終結
原      告  響亮國際開發有限公司
代  表  人  蔣金珠
訴訟代理人  吳文虎律師
被      告  財政部臺北關稅局
代  表  人  翁鈴江（局長）住同上
訴訟代理人  嚴瑾瑜
            黃艾雯
上列當事人間營業稅事件，原告不服財政部中華民國99年5 月31
日台財訴字第09900115480 號（案號：第09900820號）訴願決定
，提起行政訴訟，本院判決如下：
    主  文
原告之訴駁回。
訴訟費用由原告負擔。
    事實及理由
壹、事實概要：
    緣原告於民國（下同）97年9 月24日委由美商優比速國際股
    份有限公司（下稱美商優比速公司）台灣分公司向被告報運
    進口「攜帶式大氣數據測試器」乙批（下稱系爭貨物）（進
    口報單號碼：第CA /97/ 570/93082 號），數量為9 SET ，
    完稅價格為新臺幣（下同）10,957,419元，經被告依據國防
    部軍備局中山科學研究院（下稱中科院）97年6 月26日備科
    設供字第0970007343號函及檢附資料審理結果，核定免徵進
    口關稅，補徵營業稅額547,870 元，並於97年9 月26日完稅
    放行。嗣原告於97年10月24日向被告申請退還營業稅，經被
    告審查結果，以前開中科院來函所附免稅清單僅載明免徵進
    口關稅，並未記載免徵營業稅，乃以97年11月4 日北普進字
    第0971028901號函，否准其申請。原告復於98年10月29日向
    被告申請退還營業稅547,870 元，經被告以99年1 月8 日北
    普進字第0991000629號函（下稱原處分）否准其申請。原告
    不服，提起訴願，經遭駁回，遂向本院提起行政訴訟。
貳、本件原告主張：
一、依關稅法第49條第1 項第4 款規定：「軍事機關、部隊進口
    之軍用武器、裝備、車輛、艦艇、航空器與其附屬品，及專
    供軍用之物資」之進口貨物免稅。又依加值型及非加值型營
    業稅法（下稱營業稅法）第8 條第1 項第26款規定：「銷售
    與國防單位使用之武器、艦艇、飛機、戰車及作戰有關之偵
    訊通訊器材」免徵營業稅。原告受託為中科院所進口之系爭
    貨物，不但免徵進口關稅並免徵營業稅。海關之稅務承辦人
    員認為該項進口軍品僅免關稅而未免除營業稅，非經繳納營
    業稅，不允放行。原告因與中科院之履約期限將屆，恐有違
    約之情形，不得已依關稅法第18條規定，先行繳納547,870
    元之營業稅保證金，經海關放行通關，並於「進口報單」上
    載明「2 先放後核」等字樣。
二、原告為第三人進口之系爭貨物為軍用物品：
（一）原告與中科院於97年6 月17日所訂之採購契約之附件「採
      購明細表」第6 頁第9 項之(一)載明：「案內標的屬軍用物
      品」。
（二）95年6 月6 日第三人與訴外人彰京開發有限公司所訂之同
      類買賣標的，在契約書內共同遵守第2 項亦載明免徵進口
      稅及營業稅等字樣（註：其契約期間亦係在93年11月22日
      修正發布之軍用物品進口免稅辦法後）。
三、原告申請退還已預繳之營業稅547,870 元，係依營業稅法第
    8 條第1 項第26款規定，被告拒絕退稅之理由誤引「軍用物
    品進口免稅辦法」之規定：
    財政部於93年11月22日所頒布之「軍用物品進口免稅辦法」
    ，係依據關稅法第49條第3 項所授權發布之行政命令，原告
    申請免稅及發還已預繳之稅金為依營業稅法之規定，兩者之
    間並無授權發布之關係，依憲法第172條及中央法規標準法
    第11條規定，軍用物品進口免稅辦法與營業稅法顯有抵觸而
    無效等情。並聲明求為判決：
    1、訴願決定及原處分關於否准退回營業稅部分均撤銷。
    2、被告應作成退還原告所繳交預供擔保營業稅547,870 元
       之行政處分。
參、被告則以：
一、按「在中華民國境內銷售貨物或勞務及進口貨物，均應依本
    法規定課徵加值型或非加值型之營業稅。」「貨物有左列情
    形之一者，為進口：1 、貨物自國外進入中華民國境內者。
    ……」「貨物進口時，應徵之營業稅，由海關代徵之；其徵
    收及行政救濟程序，準用關稅法及海關緝私條例之規定辦理
    。」分別為營業稅法第1 條、第5 條及第41條所規定。
二、原告於97年9 月24日委由美商優比速公司台灣分公司向被告
    報運進口系爭貨物，被告依中科院97年6 月26日備科設供字
    第970007343 號函略謂「隨函檢送本案申請免徵進口稅清單
    及契約副本各乙份……請同意本案承商備妥報關文件，逕洽
    貴局辦理免徵進口關稅事宜」及檢附免稅清單等資料審理結
    果，核定免徵進口關稅，課徵營業稅547,870 元，並於97年
    9 月26日完稅放行。原告於97年10月24日申請退還營業稅，
    經被告審查結果，以前開中科院來函所附免稅清單僅載明免
    徵進口關稅，並未記載免徵營業稅，據以核定課徵營業稅54
    7,870 元，並無違誤，以97年11月4 日北普進字第09710289
    01號函否准其申請。原告復於98年10月29日向被告申請退還
    營業稅547,870 元，被告以原處分否准其申請。
三、原告於系爭貨物進口通關時，並非依關稅法第18條第3 項之
    規定向被告申請繳納保證金，而係依被告所核發第CAZ00000
    000000號稅款繳納證所載內容繳交營業稅547,870 元，此有
    海關進口貨物稅費繳納證兼匯款申請書可稽，原告主張容有
    誤解。系爭貨物係中科院依政府採購法辦理採購，原告得標
    後依雙方於97年6 月17日簽定之「國防部軍備局中山科學研
    究院財物採購契約」向國外廠商訂購，於97年9 月24日持中
    科院97年6 月26日備科設供字第0970007343號函及所附免稅
    清單向被告報運進口之事實，為原告所不爭，且有原告98年
    10月29日申請函、「國防部軍備局中山科學研究院財物採購
    契約」等相關資料可稽，原告不具關稅法第49條第1 項第4
    款規定所稱之軍事機關或部隊身分（即進口人應為軍事機關
    或部隊），而係軍事機關依政府採購法辦理採購之得標廠商
    ，僅得依軍用物品免稅進口辦法第8 條規定：「軍事機關依
    政府採購法辦理採購，由得標廠商進口或自加工出口區、科
    學工業園區、保稅工廠購買之軍品，採購契約書上應書明得
    依關稅法、貨物稅條例、加值型及非加值型營業稅法及本辦
    法規定申請免稅。得標價格應不含免徵之進口稅款。國防部
    或其授權單位核轉進口地海關申請免稅案件，應檢附書明前
    項規定之採購契約書，或出具載明採購價格不含進口稅款之
    公文書或其他證明文件，以供審查。」檢具書明得依關稅法
    、貨物稅條例、營業稅法及同辦法規定之採購契約書或其他
    證明文件始得申請免稅。本件既經中科院以98年10月8 日備
    科設供字第0980013073號函復原告略以：「本案採購品項係
    供廠庫測試用而非線上武器系統用，不適用於『加值型及非
    加值型營業稅法』第8 條第1 項第26款規定之武器系統免徵
    營業稅範疇……。」在案，被告按前揭中科院函否准其退稅
    申請，洵屬有據。
四、原告所附「中科院與彰京開發有限公司所訂之採購契約」與
    本件無涉，非屬本件免營業稅之證明文件。系爭貨物因有中
    科院出具之軍品免徵進口關稅函，被告依軍用物品之相關規
    定，辦理通關，惟原告非關稅法第49條第1 項第4 款規定所
    稱之軍事機關或部隊，而係軍事機關依政府採購法辦理採購
    之得標廠商，自無關稅法第49條第1 項第4 款之適用，僅得
    依關稅法第49條第3 項授權訂定之「軍用物品免稅進口辦法
    」辦理免稅，被告依據該辦法否准原告退稅之申請並無違誤
    ；又依據該辦法第8 條規定：「軍事機關依政府採購法辦理
    採購，由得標廠商進口……之軍品，採購契約書上應書明得
    依關稅法、貨物稅條例、加值型及非加值型營業稅法及本辦
    法規定申請免稅。得標價格應不含免徵之進口稅款。國防部
    或其授權單位核轉進口地海關申請免稅案件，應檢附書明前
    項規定之採購契約書，或出具載明採購價格不含進口稅款之
    公文書或其他證明文件，以供審查。」明定軍用物品限於採
    購契約書上書明得依營業稅法者始得申請免課徵營業稅，因
    此「軍用物品免稅進口辦法」之規定並無牴觸營業稅法之處
    ；系爭貨物既經中科院函復，本件採購品項係供廠庫測試用
    而非線上武器系統用，不適用於「加值型及非加值型營業稅
    法」第8 條第1 項第26款所規定「銷售與國防單位使用之武
    器、艦艇、飛機、戰車及作戰有關之偵訊通訊器材」之武器
    系統得免徵營業稅範疇，被告否准原告退營業稅之申請，洵
    屬允當等語，資為抗辯。並聲明求為判決駁回原告之訴。
肆、兩造不爭之事實及兩造爭點：
    如事實概要欄所述之事實，業據提出系爭貨物進口報單、中
    科院97年6 月26日備科設供字第0970007343號函（載明免徵
    進口關稅）、被告97年11月4 日北普進字第0971028901號函
    （否准免徵營業稅）、原處分、原告與中科院於所訂之採購
    契約之附件「採購明細表」為証，其形式真正為兩造所不爭
    執，堪信為真，兩造爭點厥為：
一、系爭貨物是否營業稅法第8 條第1 項第26款所規定「作戰有
    關之偵訊通訊器材」？
二、原處分否准退回營業稅有無違誤？
伍、本院之判斷：
一、本件應適用之法條與法理：
（一）稅捐稽徵法第28條規定：「納稅義務人自行適用法令錯誤
      或計算錯誤溢繳之稅款，得自繳納之日起5 年內提出具體
      證明，申請退還；屆期未申請者，不得再行申請。納稅義
      務人因稅捐稽徵機關適用法令錯誤、計算錯誤或其他可歸
      責於政府機關之錯誤，致溢繳稅款者，稅捐稽徵機關應自
      知有錯誤原因之日起2 年內查明退還，其退還之稅款不以
      5 年內溢繳者為限。前2 項溢繳之稅款，納稅義務人以現
      金繳納者，應自其繳納該項稅款之日起，至填發收入退還
      書或國庫支票之日止，按溢繳之稅額，依繳納稅款之日郵
      政儲金1 年期定期儲金固定利率，按日加計利息，一併退
      還。本條修正施行前，因第2 項事由致溢繳稅款者，適用
      修正後之規定。前項情形，稅捐稽徵機關於本條修正施行
      前已知有錯誤之原因者，2 年之退還期間，自本條修正施
      行之日起算。」
（二）營業稅法第1 條規定：「在中華民國境內銷售貨物或勞務
      及進口貨物，均應依本法規定課徵加值型或非加值型之營
      業稅。」
（三）營業稅法第5 條規定：「貨物有左列情形之一者，為進口
      ：1 、貨物自國外進入中華民國境內者。……」
（四）營業稅法第8 條第1 項第26款規定：「（第1 項）下列貨
      物或勞務免徵營業稅：‧‧二十六、銷售與國防單位使用
      之武器、艦艇、飛機、戰車及作戰有關之偵訊通訊器材」
（五）營業稅法第41條規定：「貨物進口時，應徵之營業稅，由
      海關代徵之；其徵收及行政救濟程序，準用關稅法及海關
      緝私條例之規定辦理。」
（六）營業稅法施行細則第14條規定：「適用本法第八條第一項
      第二十六款免徵營業稅之營業人，應檢送國防部採購單位
      或其指定使用單位填具載有品名、規格、數量、單價、總
      金額及本產品（器材）符合本法第八條第一項第二十六款
      規定之證明。」
二、系爭貨物並非營業稅法第8 條第1 項第26款所規定「作戰有
    關之偵訊通訊器材」：
（一）按「適用本法第八條第一項第二十六款免徵營業稅之營業
      人，應檢送國防部採購單位或其指定使用單位填具載有品
      名、規格、數量、單價、總金額及本產品（器材）符合本
      法第八條第一項第二十六款規定之證明。」，營業稅法施
      行細則第14條定有明文，可知原告主張系爭貨物應免徵營
      業稅，應檢送國防部採購單位或其指定使用單位之證明文
      件。
（二）系爭貨物係中科院依政府採購法辦理採購，原告得標後依
      雙方於97年6 月17日簽定之「國防部軍備局中山科學研究
      院財物採購契約」向國外廠商訂購，於97年9 月24日持中
      科院97年6 月26日備科設供字第0970007343號函及所附免
      稅清單向被告報運進口，此為兩造所不爭，且有原告98年
      10月29日申請函、國防部軍備局中山科學研究院財物採購
      契約在卷可憑，可知系爭貨物之「國防部採購單位」為中
      科院。
（三）惟據中科院98年10月8 日備科設供字第0980013073號函復
      原告略以：「本案採購品項係供廠庫測試用而非線上武器
      系統用，不適用於『加值型及非加值型營業稅法』第8條
      第1 項第26款規定之武器系統免徵營業稅範疇……。」，
      原告顯未能檢送國防部採購單位或其指定使用單位用以證
      明系爭進口貨物係「武器、艦艇、飛機、戰車及作戰有關
      之偵訊通訊器材」之證明文件。
（四）原告雖主張伊與中科院於97年6 月17日所訂之採購契約之
      附件「採購明細表」第6 頁第9 項之(一)載明：「案內標的
      屬軍用物品」，及95年6 月6 日第三人與訴外人彰京開發
      有限公司所訂之同類買賣標的，在契約書內共同遵守第2
      項亦載明免徵進口稅及營業稅等字樣，惟均僅為契約內容
      之約定，是否可憑該約定，而認採購人中科院亦同意系爭
      貨物為「作戰有關之偵訊通訊器材」，另涉及契約整體解
      釋問題，尚有疑義，若與中科院98年10月8 日備科設供字
      第0980013073號函明示「系爭貨物係供廠庫測試用而非線
      上武器」相較，顯然後者方為「國防部採購單位」對系爭
      貨物是否為「作戰有關之偵訊通訊器材」之行政法上意見
      。故縱認中科院前揭函覆意見，與中科院與原告（或第三
      人）之採購契約內容不符，亦只是中科院是否應就採購契
      約負債務不履行責任之問題，不能逕採用前揭採購契約中
      之記載，來推翻中科院98年10月8 日備科設供字第098001
      3073號函之證明力。
三、原處分否准退回營業稅並無違誤：
（一）原告未能檢送國防部採購單位或其指定使用單位用以證明
      系爭進口貨物係「武器、艦艇、飛機、戰車及作戰有關之
      偵訊通訊器材」之證明文件，系爭貨物尚難認定為營業稅
      法第8條 第1 項第26款規定之免營業稅範疇，被告就系爭
      貨物課核營業稅並無不合，原告就該貨物所繳交之547,87
      0 元，尚無稅捐稽徵法第28條「納稅義務人因稅捐稽徵機
      關適用法令錯誤、計算錯誤或其他可歸責於政府機關之錯
      誤，致溢繳稅款」之情事，原處分因而否准原告退稅申請
      ，尚無違誤。
（二）至原告申請再開辯論並傳喚證人李恩星以證明系爭貨物可
      用於無人駕駛之軍用飛機（與作戰有關之偵訊器材）一節
      ，縱使確有其事，但系爭貨物是否為「作戰有關之偵訊通
      訊器材」，依營業稅法施行細則第14條規定，仍須國防部
      採購單位即中科院肯認之證明文件，該證據形式上既非中
      科院肯認系爭貨物為「作戰有關之偵訊通訊器材」之證明
      文件，無從據以認定原處分有何違法，前揭調查證據及再
      開辯論申請，本院認為並無必要。
四、從而，原處分並無違法，訴願決定予以維持，亦屬正確。原
    告訴請撤銷，為無理由，應予駁回。
五、兩造其餘攻擊防禦方法均與本件判決結果不生影響，故不逐
    一論述，併此敘明。
據上論結，本件原告之訴為無理由，依行政訴訟法第98條第1 項
前段，判決如主文。
中    華    民    國    99    年    12    月    16    日
                    臺北高等行政法院第七庭
                              審判長法  官  帥嘉寶
                                    法  官  陳心弘
                                    法  官  畢乃俊
上為正本係照原本作成。
如不服本判決，應於送達後20日內，向本院提出上訴狀並表明上
訴理由，如於本判決宣示後送達前提起上訴者，應於判決送達後
20日內補提上訴理由書（須按他造人數附繕本）。
中    華    民    國    99    年    12    月    16    日
                                    書記官  陳圓圓

司法院資訊處製作；財團法人民間司法改革基金會備份。
